【裁判字號】    98,訴,4199
【裁判日期】    981231
【裁判案由】    偽造文書等
【裁判全文】
臺灣板橋地方法院刑事判決              98年度訴字第4199號
公  訴  人  臺灣板橋地方法院檢察署檢察官
被      告  丁○○
上列被告因偽造文書等案件，經檢察官提起公訴（98年度偵字第
30178 號），被告於本院準備程序進行中就被訴事實為有罪之陳
述，經本院合議庭裁定由受命法官獨任進行簡式審判程序，並判
決如下：
    主    文
丁○○共同行使偽造私文書，足以生損害於他人，處有期徒刑
月，如易科罰金，以新臺幣壹仟元折算壹日；如附表編號1、2、
5、6所示簽帳單上偽造之「陳冠宏」署押均沒收。
    事    實
一、丁○○前因積欠余孟哲（所涉收受贓物、行使偽造私文書及
    詐欺取財等業經檢察官另案起訴）債務未償，竟於民國98年
    4 月7 日下午5 時，在臺北縣板橋市自強新村34號2 樓住處
    ，竊取其姊丙○○所有之國泰世華商業銀行股份有限公司（
    下稱國泰世華銀行）信用卡（卡號：0000000000000000號）
    、台北富邦商業銀行股份有限公司（下稱台北富邦銀行）信
    用卡（卡號：0000000000000000號）、美商花旗商業銀行股
    份有限公司（下稱花旗銀行）信用卡（卡號00000000000000
    00）各1 張（丁○○此部分所涉竊盜罪嫌為親屬間竊盜，未
    據丙○○告訴）後，即與余孟哲謀議以持所竊得前開信用卡
    盜刷後，將所詐得財物交由余孟哲抵債方式，以為清償對余
    孟哲所積欠債務，二人旋共同基於行使偽造私文書、詐欺取
    財之犯意聯絡，先由余孟哲於前開信用卡背面偽造「陳冠宏
    」簽名各1 枚，藉以表示係「陳冠宏」同意遵守信用卡約定
    條款，及供特約商店確認持卡人之身分，而偽造完成「陳冠
    宏」名義之私文書，旋於如附表所示之盜刷消費時間、地點
    ，推由余孟哲冒用「陳冠宏」名義，持前開信用卡盜刷消費
    ，其盜刷消費方式或係以於簽帳單持卡人簽名欄內偽造「陳
    冠宏」簽名，用以表示係真正持卡人「陳冠宏」確認消費金
    額及持卡人同意對於所消費之金額遵守發卡銀行申請書所約
    定條款負繳清責任之意之簽帳單私文書，持交各該特約商店
    店員行使，使店員誤認係真正持卡人持卡消費陷於錯誤，因
    而交付其等刷卡消費之物品與余孟哲，或係以在網際網路上
    輸入所竊得丙○○之國泰世華銀行信用卡卡號、授權碼、有
    效日期等資料而製作網路訂購資料，使上開資料顯示於電腦
    處理影像之螢幕上，用以表示其為真正持卡人持信用卡購買
    之意，而向網路商店為網路交易（然就如附表編號3 、4 、
    7 、8 所示部分，因各該信用卡發卡銀行業悉如附表編號1
    、2 、5 、6 所示交易乃遭盜刷而迅即取消丙○○在各該信
    用卡發卡銀行之後續信用卡交易權限，因之均告交易失敗）
    ，足以生損害於丙○○、「陳冠宏」、各該發卡銀行對於信
    用卡消費管理之正確性（詳細盜刷刷費之時間、特約商店、
    金額，均詳如附表所示）；嗣因國泰世華銀行、台北富邦銀
    行以電話與丙○○確認有無如附表編號1 、2 、5 、6 所示
    交易情事，經丙○○告以並無該等刷卡消費之事，各該銀行
    查悉有異，旋取消丙○○在各該發卡銀行信用卡權限且報警
    處理，始循線查悉上情。
二、案經臺北縣政府警察局板橋分局移送臺灣板橋地方法院檢察
    署檢察官偵查後起訴。
    理    由
一、認定犯罪事實所憑之證據及理由：
    上揭犯罪事實，業據被告丁○○於警詢、偵訊、本院審理中
    坦承不諱，並經證人即被害人丙○○、國泰世華銀行告訴代
    理人甲○○、台北富邦銀行告訴代理人乙○○於警詢或偵查
    中證述綦詳；此外，復有國泰世華銀行信用卡交易明細表、
    台北富邦冒刷明細、美商花旗銀行客戶交易明細表各1 紙（
    見98年度核退字第121 號偵查卷第25、26頁、98年度偵字第
    16971 號偵查卷第80頁）、財團法人聯合信用卡處理中心ED
    C 帳單調閱明細表影本4 張（見98年度偵字第16971 號偵查
    卷第25、26、31、32頁）、持卡人爭議交易聲明書2 份（98
    年度偵字第16971 號偵查卷第24、30頁）、監視器錄影畫面
    擷取照片（見98年度核退字第121 號偵查卷第30頁）等附卷
    可稽，足認被告前開自白應與事實相符，可以採信，本件事
    證明確，被告犯行堪以認定。
二、應適用之法律、科刑審酌事由及沒收物之處理：
(一)、按文書之行使，每因文書性質、內容不同而異，就刑法第22
    0 條第2 項之準文書所言，祗須藉由機器、電腦處理或電磁
    紀錄，得以表示其文書之內容即屬之，亦即行為人藉由機器
    、電腦處理時所顯示之影像或符號，足以表示用意之證明而
    行使之，即達於行使準私文書之程度；是被告明知其並非真
    正持卡人，猶於附表編號1 、2 、5 、6 所示時間、地點，
    均偽以「陳冠宏」名義，持卡盜刷簽帳詐得財物，其此部分
    所為均係犯刑法第216 、210 條之行使偽造私文書罪、同法
    第339 條第1 項之詐欺取財罪；至其於如附表編號4 所示時
    地，在網路商店交易未遂（即在網際網路上輸入所竊得丙○
    ○之國泰世華銀行信用卡卡號、授權碼、有效日期等資料而
    製作網路訂購資料，使上開資料顯示於電腦處理影像之螢幕
    上，用以表示其為真正持卡人持信用卡購買之意，上開經電
    腦處理螢幕上所示之文字，性質上屬電磁紀錄，而其內容具
    體載明係持卡人使用信用卡購買，自屬刑法第220 條第2 項
    之準文書，應以文書論）之行為，係犯刑法第216 條、第21
    0 條、220 條第2 項之行使偽造準私文書罪，同法第339 條
    第3 項、第1 項之詐欺取財未遂罪；而其於附表編號3 、7
    、8 所示時地，持信用卡消費未遂之行為，則均係犯同法第
    216 、210 條之行使偽造私文書罪、同法第339 條第1 項之
    詐欺取財未遂罪；被告在信用卡背面簽名欄與信用卡簽帳單
    上偽造「陳冠宏」署押，均係偽造私文書之階段行為，其偽
    造私文書後復持以行使，偽造之低度行為為行使之高度行為
    所吸收，均不另論罪；被告與余孟哲就上開犯行間，互有犯
    意聯絡、行為分擔，應依刑法第28條規定，論以共同正犯；
    又被告於如附表編號1 至8 所述時地之各次行使偽造（準）
    私文書及詐欺取財犯行，均係在同1 日（98年4 月7 日）之
    晚間8 至9 時許內，密集在台北縣板橋市內所為，即各該行
    為時間間隔甚近，刷卡地點亦屬相鄰，顯見上開各該次行使
    偽造（準）私文書及詐欺取財犯行，皆各係於密切接近之時
    地實施，且均基於同一犯意接續而為，是上開各該次行為彼
    此間之獨立性極為薄弱，在時間差距上，可認難以強行分開
    ，在刑法評價上，以視為數個舉動接續施行，各合為包括之
    一行為予以評價，較為合理，是均應分別論以接續犯之詐欺
    取財一罪、行使偽造私文書一罪；被告以一個詐欺行為，同
    時造成對真正持卡人、特約商店及發卡銀行財產法益之侵害
    ，而觸犯數詐欺取財罪，及以一盜刷消費行為同時觸犯詐欺
    取財罪、行使偽造私文書罪，均為想像競合犯，依刑法第55
    條規定，僅從一重之行使偽造私文書罪處斷。
(二)、茲審酌被告正值青壯，原可依憑己力賺取日常生活所需，竟
    不思循正當途徑獲取財物，反而冒用其姊名義盜刷信用卡消
    費，使被害人金融信譽受有負面影響，酌以信用卡為通用塑
    膠貨幣，具促進社會經濟、市場之效用，首重交易信賴，被
    告冒用被害人名義盜刷，致社會交易信賴關係受相當程度之
    破壞，所為危害社會經濟秩序，影響銀行、被害人權益非微
    ，然念其犯後坦承犯行，態度良好，兼衡其素行、犯罪動機
    、目的、手段、詐欺所得金額等一切情狀，就其本件犯行，
    量處如主文所示之刑，並諭知如易科罰金之折算標準，以示
    儆懲。
(三)、如附表編號1 、2 、5 、6 所示簽帳單上偽造之「陳冠宏」
    署押，應依刑法第219 條規定，均予宣告沒收。
據上論斷，應依刑事訴訟法第273 條之1 第1 項、第299 條第1
項前段，刑法第28條、第216 條、第210 條、第220 條、第339
條第1 項、第3 項、第55條、第41條第1 項前段、第219 條，刑
法施行法第1 條之1 ，判決如主文。
本案經檢察官高智美到庭執行職務。
中    華    民    國    98    年    12    月    31    日
                  刑事第十九庭  法  官  陳明偉
附表：
┌─────────────────────────────────┐
│（一）發卡銀行：國泰世華銀行，卡號：0000-0000-0000-0000號         │
├──┬────┬──────────────┬──────────┤
│編號│盜刷時間│盜刷消費之特約商店          │盜刷消費之金額（單位│
│    │        │                            │：新臺幣）          │
├──┼────┼──────────────┼──────────┤
│ 1  │98年4月 │正記精品男飾店（臺北縣板橋市│10,770元            │
│    │7日20時1│南雅南路1段29號）           │                    │
│    │分      │                            │                    │
├──┼────┼──────────────┼──────────┤
│ 2  │98年4月 │同上                        │2,000元             │
│    │7日20時5│                            │                    │
│    │分      │                            │                    │
├──┼────┼──────────────┼──────────┤
│ 3  │98年4月 │愛買吉安板新店（臺北縣板橋市│交易失敗            │
│    │7日20時 │四川路1段389號）            │                    │
│    │43分    │                            │                    │
├──┼────┼──────────────┼──────────┤
│ 4  │98年4月 │YCC SHOPPING（網路交易）    │交易失敗            │
│    │7日21時 │                            │                    │
│    │30分    │                            │                    │
├──┴────┴──────────────┴──────────┤
│（二）發卡銀行：台北富邦銀行，卡號：0000-0000-0000-0000號         │
├──┬────┬──────────────┬──────────┤
│編號│刷卡日期│特約商店                    │消費金額            │
├──┼────┼──────────────┼──────────┤
│ 5  │98年4月 │愛買吉安板新店（臺北縣板橋市│18,900元            │
│    │7日20時 │四川路1段389號）            │                    │
│    │44分    │                            │                    │
├──┼────┼──────────────┼──────────┤
│ 6  │98年4月 │同上                        │6,980元             │
│    │7日20時 │                            │                    │
│    │46分    │                            │                    │
├──┼────┼──────────────┼──────────┤
│ 7  │98年4月 │金昱興珠寶銀樓              │交易失敗            │
│    │7日21時 │                            │                    │
│    │16分    │                            │                    │
├──┴────┴──────────────┴──────────┤
│（三）發卡銀行：美商花旗銀行，卡號：0000000000000000號            │
├──┬────┬──────────────┬──────────┤
│編號│刷卡日期│特約商店                    │消費金額            │
├──┼────┼──────────────┼──────────┤
│ 8  │98年4月 │金昱興珠寶銀樓              │交易取消            │
│    │7日21時 │                            │                    │
│    │17 分   │                            │                    │
└──┴────┴──────────────┴──────────┘
以上正本證明與原本無異
如不服本判決應於送達後10日內向本院提出上訴狀
                                書記官  陳玉心
中    華    民    國    98    年    12    月    31    日
附錄本案論罪科刑法條全文：
刑法第210 條
偽造、變造私文書，足以生損害於公眾或他人者，處5 年以下有
期徒刑。
刑法第216 條
行使第210 條至第215 條之文書者，依偽造、變造文書或登載不
實事項或使登載不實事項之規定處斷。
刑法第220 條
在紙上或物品上之文字、符號、圖畫、照像，依習慣或特約，足
以為表示其用意之證明者，關於本章及本章以外各罪，以文書論
。
錄音、錄影或電磁紀錄，藉機器或電腦之處理所顯示之聲音、影
像或符號，足以為表示其用意之證明者，亦同。
刑法第339 條
意圖為自己或第三人不法之所有，以詐術使人將本人或第三人之
物交付者，處5 年以下有期徒刑、拘役或科或併科1 千元以下罰
金。
以前項方法得財產上不法之利益或使第三人得之者，亦同。
前二項之未遂犯罰之。


司法院資訊處製作；財團法人民間司法改革基金會備份。
